【裁判字號】    92,附民上,120
【裁判日期】    920828
【裁判案由】    妨害名譽
【裁判全文】
臺灣高等法院刑事附帶民事訴訟判決              九十二年度附民上字第一二０號
    上  訴  人  甲○○
    被上訴  人  乙○○
右當事人間因妨害名譽附帶民事訴訟案件，上訴人不服臺灣臺北地方法院中華民國九
十二年七月二十四日第一審附帶民事訴訟判決（九十二年度附民字第二八四號），提
起上訴，本院判決如左：
    主  文
上訴駁回。
    事  實
甲、上訴人方面：
一、聲明：
    (一)原判決撤銷。
    (二)被上訴人應給付上訴人新台幣（下同）伍拾萬元，及自判決之日起至清償日止
      ，按年息百分之五計算之利息。
    (三)願供擔保，聲請宣告假執行。
二、事實上陳述略稱：如後附刑事附帶民事訴訟狀所載。
乙、被上訴人方面：
    被上訴人未提出書狀，亦未作何陳述，惟依其在刑事訴訟之陳述。
    理  由
一、按因犯罪而受損害之人，於刑事訴訟程序得附帶提起民事訴訟，對於被告及依民
    法負賠償責任之人，請求回復其損害，刑事訴訟法第四百八十七條定有明文。是
    附帶民事訴訟之提起，以有刑事訴訟之合法繫屬為前提。如無刑事訴訟之存在，
    即無提起附帶民事訴訟之餘地，因不得提起而提起，如經法院認為不合法予以判
    決駁回，雖經合法上訴，上級法院亦無從為實體上之審判，此與合法提起之附帶
    民事訴訟，經合法上訴，而法院僅應就附帶民事訴訟審判且可為實體上之審判者
    ，迥不相同。是刑事起訴前，提起附帶民事訴訟，法院認為原告之訴不合法，依
    刑事訴訟法第五百零二條第一項規定判決予以駁回，原告合法提起上訴，上級法
    院刑事庭應認上訴為無理由，逕以判決駁回之。
二、經查，本件原判決認定，原告甲○○自訴被告乙○○涉嫌公然侮辱一案，經指定
    九十二年七月十七日期日傳喚自訴人即原告甲○○，經向原告於自訴狀記載之住
    所「臺北市○○街一三八號九樓之一」送達傳票，於同月八日寄存於台北市政府
    警察局中山分局長春路派出所，並製作送達通知書黏貼於門首，已合法送達。自
    訴人無正當理由未於上開期日到庭，依據刑事訴訟法第三百三十一條第一項之規
    定，以撤回自訴論，有刑事自訴狀、原審送達證書、刑事報到單及公務電話紀錄
    等各一件附卷可稽。是原告於自訴之刑事案件脫離原審繫屬之後，迨至九十二年
    七月十八日（有原審收狀戳附於刑事附帶民事訴訟狀可稽）始提起本件刑事附帶
    民事訴訟，揆諸前揭說明，其起訴即屬不合法等情。原審以前開理由，判決駁回
    原告之訴及假執行之聲請，並無不合。經查，本件原告提起之刑事自訴案件，既
    因擬制撤回自訴而生訴訟繫屬消滅之結果，則原告上訴意旨以刑事部分已提起上
    訴為由，執以指摘原判決不當，即為無理由，應予駁回。
據上論斷，應依刑事訴訟法第四百九十條前段、第三百六十八條，判決如主文。
中      華      民      國    九十二    年      八      月    二十八    日
                              臺灣高等法院刑事第十庭
                                  審判長法  官  溫  耀  源
                                        法  官  邱  同  印
                                        法  官  吳      燦
右正本證明與原本無異。
不得上訴。
                                        書記官  陳  靜  姿
中      華      民      國    九十二    年      八      月    二十八    日


司法院資訊處製作；財團法人民間司法改革基金會備份。
